【裁判字號】    98,審救,176
【裁判日期】    980923
【裁判案由】    訴訟救助
【裁判全文】
臺灣臺北地方法院民事裁定             98年度審救字第176號
聲  請  人  甲○○
上列聲請人因與國泰人壽保險股份有限公司、何麗華、國泰世華
商業銀行股份有限公司間請求損害賠償事件，聲請訴訟救助，本
院裁定如下：
    主  文
聲請駁回。
    理  由
一、按當事人無資力支出訴訟費用者，法院應依聲請，以裁定准
    予訴訟救助，但顯無勝訴之望者，不在此限，無資力支出訴
    訟費用之事由，應釋明之，民事訴訟法第107條第1項、第10
    9條第2項定有明文。又釋明事實上之主張者，得用可使法院
    信其主張為真實之一切證據。但依證據之性質不能即時調查
    者，不在此限，同法第284條亦定有明文。再者，聲請訴訟
    救助依民事訴訟法第109條第2項、第284條之規定，應提出
    能即時調查之證據，以釋明請求救助之事由，如聲請人並未
    提出證據，或依其提出之證據，未能信其無資力支出訴訟費
    用之主張為真實，即應將其聲請駁回，並無派員調查之必要
    （最高法院26年滬抗字第34號判例意旨可稽）。又所謂「無
    資力」，係指窘於生活，且缺乏經濟信用者而言。申言之，
    若非取給於自己或家族所必需之生活費不能支出訴訟費用，
    且無籌措款項以支出訴訟費用之信用技能，不能謂之為無資
    力支出訴訟費用（最高法院43年度台抗字第152號判例、同
    院88年度台聲字第582號裁定意旨參照）。
二、經查：
  (一)聲請人雖稱其生活困難，房屋被查封、信用名譽被破壞、積
    蓄又被扣押，目前實無資力再支出該訴訟費用等語，惟未提
    出任何證據，以釋明其無資力支出訴訟費用之主張為真實，
    於法已有不合。
  (二)次觀諸本院依職權所調取之96至97年度稅務電子閘門財產所
    得調件明細表，聲請人有門牌編號臺北市○○區○○路1段
    420號3樓及地下層房屋及其基地，並有投資，97年度之財產
    總額達新臺幣6,770,515元，足見其非無資力之人。
  (三)至於聲請人所稱不動產遭查封乙節，經本院依職權調取97年
    度執字第39439號清償債務強制執行卷宗後，查悉債權人國
    泰世華商業銀行股份有限公司已於98年2月26日撤回強制執
    行之聲請，臺北市松山地政事務所並已98年3月9日塗銷查封
    登記，則縱使聲請人所稱遭查封等語屬實，前開不動產既經
    塗銷查封登記，自難逕認聲請人已無籌措款項之能力。
  (四)揆諸首揭規定及說明，聲請人主張其無資力支出裁判費，向
    本院聲請訴訟救助，為無理由，應予駁回。
三、爰裁定如主文。
中    華    民    國    98    年    9     月    23    日
                  民事第六庭    法  官  許純芳
以上正本係照原本作成
如對本裁定抗告須於裁定送達後10日內向本院提出抗告狀，並繳
納抗告費新臺幣1,000元
中    華    民    國    98    年    9     月    23    日
                                書記官  陳怡君


司法院資訊處製作；財團法人民間司法改革基金會備份。
